【裁判字號】    97,抗,98
【裁判日期】    970408
【裁判案由】    提存異議
【裁判全文】
臺灣高等法院臺中分院民事裁定            97年度抗字第98號
抗  告  人  甲○○
上列抗告人因與相對人駿欣工業股份有限公司等間因擔保提存事
件，對於中華民國96年12月21日台灣台中地方法院96年度聲字第
2670號所為裁定提起抗告，本院裁定如下：
    主    文
原裁定廢棄。
臺灣台中地方法院提存所96年10月8日所為86年度存字第2194號
處分撤銷。
    理    由
一、臺灣臺中地方法院提存所96年10月8日所為86年度存字第219
    4號處分略以本件抗告人與債務人駿欣工業股份有限公司（
    下稱駿欣公司）間因清償債務事件，抗告人前依原法院86年
    度裁全子字第2093號假扣押裁定，曾於86年6月27日提供新
    台幣（以下同）l9萬7,000元為擔保金，經該提存所以86年
    度存字第2194號准予提存在案。嗣經調卷發現前揭假扣押所
    保全之請求，已另案依督促程序聲請原法院發支付命令確定
    在案，供擔保之原因消滅已逾5年，乃抗告人迄未取回提存
    物，因認抗告人返還提存物之請求權業已消滅，依提存法第
    16條第2項規定，提存物應予解繳國庫。抗告人對之聲明異
    議，原裁定駁回其異議。
二、抗告人抗告意旨則以：抗告人提存系爭提存物之原因，自86
    年9月5日起算迄今，雖已逾五年，惟因原法院提存所將上開
    提存物解繳國庫之處分，抗告人已於法定期間內聲明異議而
    未確定，故該提存物尚未解繳國庫，則依修正後提存法第30
    條第1項第2款後段規定，抗告人得自96年12月13日起2年內
    ，依據修正後之提存法第18條第1項規定聲請取回提存物。
三、按假扣押、假處分所保全之請求，其本案訴訟已獲全部勝訴
    判決確定；或其請求取得與確定判決有同一效力者，擔保提
    存之提存人得聲請該管法院提存所返還提存物。前項聲請，
    應於供擔保原因消滅之翌日起10年內為之；逾期其提存物歸
    屬國庫。此為96年12月12日修正公布之提存法第18條第1項
    第5款、第2項所明定。又依同法第30條第1項第2款規定：本
    法修正施行前已提存之事件，提存物歸屬國庫之期間，供擔
    保原因消滅後至本法修正施行之日止未逾5年之擔保提存事
    件，適用第18條第2項之規定；已逾5年但尚未解繳國庫之擔
    保提存事件，自本法修正施行之翌日起2年內，仍得依第18
    條第1項之規定聲請取回。經查本件抗告人前依原法院86年
    度裁全子字第2093號假扣押裁定，提供擔保金19萬7千元並
    經原法院提存所於86年6月27日以86年度存字第2194號准予
    提存。嗣抗告人於同年7月18日向原法院聲請核發支付命令
    ，依其所提出付款人為萬通商業銀行大里分行、面額590,73
    0元、發票日期86年5月20日之支票，與抗告人前開聲請假扣
    押所請求之金額相符，而該支付命令業於86年9月5日確定，
    業據原法院調卷查明屬實，是本件抗告人聲請擔保提存之供
    擔保原因消滅，依修正前提存法第16條之規定，原法院提存
    所將該提存物為解繳國庫之處分本無不合；惟提存法業於96
    年12月12日修正公布施行，依據前開說明，抗告人仍得於提
    存法修正公布2年內聲請取回提存物，原裁定未依修正公布
    之提存法之相關規定為適當之處分，而駁回抗告人之抗告，
    即有未合，抗告意旨指摘原裁定不當，求予廢棄，為有理由
    ，爰由本院將原裁定予以廢棄，並撤銷原處分，以資適法。
四、據上論結，本件抗告為有理由，依提存法第26條、民事訴訟
    法第492條、第95條、第78條，裁定如主文。
中    華    民    國    97    年    4     月    8     日
                  民事第五庭    審判長法  官  林陳松
                                      法  官  鄭金龍
                                      法  官  王重吉
以上正本係照原本作成。
不得再抗告。
                                      書記官  林世傑
中    華    民    國    97    年    4     月    9     日
                                                      Ａ


司法院資訊處製作；財團法人民間司法改革基金會備份。
